【裁判字號】    99,台上,2338
【裁判日期】    991216
【裁判案由】    拆屋還地等
【裁判全文】
最高法院民事裁定            九十九年度台上字第二三三八號
上   訴   人  陳宜中
              陳健盛
共        同
訴 訟代理 人  繆  璁律師  
被  上訴  人  林邦基
              林玉霞
              林邦彥
              黃金福
              陳文忠
              林木村
              林熾昌
上列二人共同
訴 訟代理 人  呂思家律師
被  上訴  人  王得平  住台北市○○○路○段97巷6弄17號
              林美芳  住台北市○○街243號
上列二人共同
訴 訟代理 人  蘇衍維律師
被  上訴  人  曾寶玉  住台北市○○路144巷18號
              馮永珍  住台灣省台南縣永康市慈光九村39號
              林武雄  住台北市○○路○段16巷19號2樓
              林金雄  住台北市○○街71巷9號5樓
              劉鵬程  住台北市○○○路○段290巷24號5樓
              劉麗華  住台北市○○路○段118巷3號2樓之1
              劉鵬達  住台北市○○○路○段14巷5弄10號5樓
              林秀娥  住台北市○○路○段16巷19號2樓
              劉鵬舉  住台北市○○街175號
              劉鵬圖  住台北市○○路○段189號
              劉鵬志  住同上
上列當事人間請求拆屋還地等事件，上訴人對於中華民國九十八
年八月十八日台灣高等法院第二審判決（九十七年度重上字第五
○九號），提起上訴，本院裁定如下：
    主  文
上訴駁回。
第三審訴訟費用由上訴人負擔。
    理  由
按上訴第三審法院，非以原判決違背法令為理由，不得為之。又
提起上訴，上訴狀內應記載上訴理由，其以民事訴訟法第四百六
十九條所定事由提起第三審上訴者，應於上訴狀內表明：原判決
所違背之法令及其具體內容、暨依訴訟資料合於該違背法令之具
體事實。其依同法第四百六十九條之一規定提起上訴者，並應具
體敘述為從事法之續造、確保裁判之一致性或其他所涉及之法律
見解具有原則上重要性之理由。同法第四百六十七條、第四百七
十條第二項分別定有明文。而依同法第四百六十八條規定，判決
不適用法規或適用不當者，為違背法令；依同法第四百六十九條
規定，判決有該條所列各款情形之一者，為當然違背法令。是當
事人提起第三審上訴，如合併以同法第四百六十九條及第四百六
十九條之一之事由為上訴理由時，其上訴狀或理由書應表明該判
決所違背之法令條項，或有關判例、解釋字號，或成文法以外之
習慣或法理等及其具體內容，暨係依何訴訟資料合於該違背法令
之具體事實，並具體敘述為從事法之續造、確保裁判之一致性或
其他所涉及之法律見解具有原則上重要性之理由。如未依上述方
法表明，或其所表明者與上開法條規定不合時，即難認為已合法
表明上訴理由，其上訴自非合法。本件上訴人對於原判決提起第
三審上訴，雖以該判決違背法令為由，惟核其上訴理由狀所載內
容，係就原審認定上訴人主張被上訴人無權占有伊共有之坐落台
北市○○區○○段三小段四四三地號土地，依民法第七百六十七
條、第八百二十一條及第一百七十九條之規定為系爭請求，尚屬
無據等事實及取捨證據之職權行使，指摘其為不當，並就原審所
為論斷，泛言違法，而非表明該判決所違背之法令及其具體內容
，暨依訴訟資料合於該違背法令之具體事實；亦未具體敘述為從
事法之續造、確保裁判之一致性或其他所涉及之法律見解具有原
則上重要性之理由，難認其已合法表明上訴理由。依首揭說明，
應認其上訴為不合法。又卷附台北市建成地政事務所民國九十七
年一月二十二日覆函敘載：「…登記第七號建物係大正十二年二
月九日第一八九六號登記所有權人林周得，…登記第八、九、十
號等三棟建物則係大正十二年二月九日第一九○七、一九○八、
一九○九號登記所有權人林興旺」，台灣高等法院四十二年度上
字第一九三一號刑事判決事實欄記載：「林興旺建築房屋之坐落
台北市大龍峒町二○二之一番地之二百坪基地，原為早年借自陳
錫慶、陳錫銘、陳錫鐘共有之地」各等語（見一審卷(二)九二頁、
卷(一)一五六頁）。原審以系爭土地上門牌大同區○○街二四一號
、二四三號（嗣依序登記為同段三小段三七六建號屬林興旺及被
上訴人林邦基、林玉霞、林邦彥、黃金福分別共有，暨三二一七
建號屬被上訴人林美芳所有）、二四五號及二四七號房屋，為日
據時期所登記第七號至第十號建物，經分別登記為林周得（即林
興旺之母）及林興旺（即被上訴人林木村以次十五人之被繼承人
）所有，依當時施行於台灣之日本民法及不動產登記法之規定，
該建物所有人於日據時期辦理保存登記時，應已提出基地所有權
人之許可、同意或承諾之書面證件等詞。因認系爭四棟房屋之所
有人有權使用系爭土地，尚非無權占有，上訴人請求被上訴人應
分別將系爭土地上如原判決附圖所示編號Ａ至Ｆ部分之建物拆除
並返還土地暨給付不當得利，不應准許，而為上訴人敗訴之判決
，難謂違背法令，併此敘明。
據上論結，本件上訴為不合法。依民事訴訟法第四百八十一條、
第四百四十四條第一項、第九十五條、第七十八條，裁定如主文
。
中    華    民    國  九十九  年   十二   月   十六   日
                      最高法院民事第六庭
                          審判長法官  陳  淑  敏  
                                法官  陳  國  禎  
                                法官  簡  清  忠  
                                法官  王  仁  貴  
                                法官  鄭  傑  夫  
本件正本證明與原本無異
                                      書  記  官  
中    華    民    國  九十九  年   十二   月  二十七  日
                                                       s

司法院資訊處製作；財團法人民間司法改革基金會備份。
